臺灣高等法院刑事判決　　　　　　　　　　　　　九十三年度上易字第一一四一號
　　上　訴　人　台灣板橋地方法院檢察署檢察官
　　被　　　告　甲○○
右上訴人因過失傷害案件，不服臺灣板橋地方法院九十二年度簡上字第四一九號，中
華民國九十三年五月二十四日第一審判決（起訴案號：臺灣板橋地方法院檢察署九十
二年度偵字第八八八九號），提起上訴，本院判決如左：
    主  文
上訴駁回。
    理  由
一、公訴人於原審聲請簡易判決處刑書意旨略以：被告甲○○原將臺北縣樹林市鎮○
    街三二五號三樓房屋出租予方景春，嗣該房屋於民國九十一年十月二十九日強制
    執行命方景春遷讓房屋，並點交被告甲○○執行完畢。被告甲○○於九十一年十
    一月九日十六時許於上開房屋清理其內物品時，將其中若干物品自三樓丟棄至一
    樓地面，適方景春之乾女兒即告訴人乙○○於一樓處撿拾物品，被告甲○○於丟
    擲物品時應注意其下人員安全，亦無不能注意情形，竟疏未注意，告訴人乙○○
    因此遭不詳物品砸傷，致受有頭頂頂骨挫傷血腫五乘五乘五公分之傷害，因認被
    告甲○○涉有刑法第二百八十四條第一項之過失傷害罪嫌云云。
二、公訴人認被告甲○○涉有過失傷害罪嫌，無非以告訴人乙○○之指訴、臺北市立
    和平醫院診斷證明書一份、臺北市立和平醫院函文一份、現場照片一張，及被告
    自承確有自三樓丟擲物品之行為，為其論據；訊據被告固不諱其於前開時、地有
    將臺北縣樹林市鎮○街三二五號三樓房屋內物品，自該處三樓丟至一樓地面等情
    ，惟堅決否認有何過失傷害犯行，辯稱：伊丟東西當時，沒有看到告訴人在樓下
    ，而且伊丟的時候，有看樓下是否有人，也都有先喊「我要丟東西」，伊所丟擲
    之物品並未砸到告訴人等語。
三、按犯罪事實應依證據認定之，無證據不得認定犯罪事實，又不能證明被告犯罪者
    ，應諭知無罪之判決，刑事訴訟法第一百五十四條第二項、第三百零一條第一項
    分別定有明文。次按認定不利於被告之事實，須依積極證據，茍積極之證據本身
    存有瑕疵而不足為不利於被告事實之認定，即應為有利於被告之認定，更不必有
    何有利之證據，而此用以證明犯罪事實之證據，猶須於通常一般人均不至於有所
    懷疑，堪予確信其已臻真實者，始得據以為有罪之認定，倘其證明尚未達到此一
    程度，而有合理性之懷疑存在，致使無從為有罪之確信時，即應為無罪之判決，
    此有最高法院八十二年度臺上字第一六三號判決、七十六年臺上字第四九八六號
    、三十年上字第八一六號等判例意旨可資參照。而刑事訴訟法第一百六十一條已
    於九十一年二月八日修正公布，其第一項規定：檢察官就被告犯罪事實，應負舉
    證責任，並指出證明之方法，因此檢察官對於起訴之犯罪事實，應負提出證據及
    說服之實質舉證責任，倘所提出之證據，不足為被告有罪之積極證明，或其指出
    證明之方法，無從說服法院以形成被告有罪之心證，基於無罪推定之原則，自應
    為被告無罪判決之諭知，最高法院九十二年台上字第一二八號判例可資參照。又
    當事人得聲請法院調查證據，而法院為發見真實，亦得依職權調查證據，但限於
    維護公平正義或對被告之利益有重大關係之事項為限，修正刑事訴訟法第一百六
    十三條第一、二項定有明文。故法院固得依職權調查證據，但並無蒐集證據之義
    務。蒐集證據乃檢察官或自訴人之職責，事實審法院應以調查證據為其主要職責
    ，其調查之範圍，亦以審判中所存在之一切證據為限，案內不存在之證據，即不
    得責令法院為發現真實，應依職權從各方面蒐集證據（最高法院九十一年度臺上
    字第五八四六號判決可資參照）。又按告訴人之指訴，係以使被告受刑事訴追為
    目的，是其陳述是否與事實相符，仍應調查其他證據以資審認，最高法院五十二
    年度臺上字第一三００號判例可資參照。
四、經查：
  (一)告訴人乙○○固於原審及本院審理時指稱：伊有被壹支鐵絲外附塑膠皮的衣架砸
    到，當時流一點血，因為伊在忙著搬東西，沒有去止血，當時現場沒有擦藥，因
    為沒有藥，回佛寺之後才擦藥，是伊自己的藥云云，而證人即告訴人之乾爹方景
    春於原審到庭證稱：伊有看到告訴人的頭部被東西砸到，但伊不知道是什麼東西
    ，當時告訴人頭部有流血，．．伊親眼看到告訴人的頭頂被砸到，確實有流血，
    伊有用手帕幫告訴人擦掉血跡，再拿身上的藥膏幫告訴人擦藥，要告訴人忍耐云
    云（均見原審九十三年四月二十六日審判筆錄、本院審判筆錄），勾稽上開告訴
    人乙○○之指訴及證人方景春之證詞，渠等所述關於告訴人乙○○於遭被告所丟
    擲物品砸傷後，方景春究是否有當場為告訴人擦藥之重要情節，多所齟齬，則告
    訴人乙○○及證人方景春所稱告訴人有遭被告所丟擲之物品砸傷並流血乙節，即
    難令本院遽信，況告訴人乙○○亦於本院審理時陳稱：伊被砸到流血之後，沒有
    馬上找被告理論等語（見原審九十三年四月二十六日審判筆錄），倘告訴人乙○
    ○確遭被告所丟擲之物品砸傷並流血，豈有不當場與被告理論之理？是告訴人與
    證人方景春所述，難認真實。
  (二)依告訴人乙○○於偵查時所提之臺北市立和平醫院診斷證明書所載，固載有告訴
    人乙○○於九十一年十一月十一日至該醫院門診經診斷為頭部挫傷之情（見九十
    二年度偵字第八八八九號偵查卷第四十五頁），惟經檢察官向該醫院函詢關於告
    訴人前揭傷勢之詳情，臺北市立和平醫院以九十二年六月二十三日北市和醫病字
    第０九二六０三三二二００號函覆：「病患乙○○於九十一年十一月十一日至本
    院門診，主訴頭部挫傷，檢查挫傷位置在頂骨位置有十五×五×五公分的血腫，
    因病人沒有頭部外傷的症狀，故予以觀察治療，冰敷及藥物治療，受傷造成原因
    可能為撞擊造成。」等語（見九十二年度偵字第八八八九號偵查卷第六十六頁）
    ，則告訴人乙○○既無頭部外傷之症狀，難認告訴人乙○○所受之前揭傷勢曾有
    流血之情，可證告訴人乙○○所指訴其遭被告所丟擲之物品砸傷並流血乙節不實
    ，參以被告於前揭時、地丟擲物品時，有在一樓用黃色塑膠繩圍住，且被告於丟
    擲物品時亦曾有喊叫之警示動作等情，亦據告訴人乙○○於本院審理時陳明屬實
    （見原審九十三年四月二十六日審判筆錄），況證人即被告之妻朱廖秀亦於原審
    到庭證稱：被告把方景春放在三樓的東西全部丟下來，大約丟了三、四天的時間
    ，沒有丟到人，因為伊用黃色的塑膠繩綁在電線桿上，把房子圍起來，而且伊也
    有在樓下看顧，並沒有丟到人，告訴人沒有被丟到，被告丟每一件東西之前，都
    有先看及喊，而且喊說「大家走開，我要丟東西了」等語（見原審九十三年四月
    二十六日審判筆錄），核與被告所辯稱：伊丟擲物品之時，均有注意樓下是否有
    人，並喊「我要丟東西」，伊所丟擲之物品並未砸到告訴人等語相符，至卷附之
    現場照片一張（見九十二年度偵字第八八八九號偵查卷第四十五頁背面），亦僅
    拍攝現場置放丟擲物品之情形，尚無法佐證告訴人乙○○確有遭被告所丟擲之物
    品砸傷，凡此均難認告訴人乙○○於九十一年十一月十一日至醫院診斷之前揭傷
    勢，確係因被告九十一年十一月九日所丟擲之物品砸傷所致，被告辯稱其所丟擲
    之物品並未砸到告訴人等語，尚堪採信。
五、綜上所述，檢察官對於本件所起訴之被告過失傷害之犯罪事實，依其所提被告之
    供詞、告訴人乙○○之指訴、臺北市立和平醫院診斷證明書、臺北市立和平醫院
    函文、現場照片，均不足為被告有罪之積極證明，揆諸前揭說明，自應為被告無
    罪判決之諭知。原審同此見解，判決被告無罪並無不當，檢察官上訴指摘原判決
    未當，為無理由，應駁回其上訴。
據上論斷，應依刑事訴訟法第三百六十八條，判決如主文。
本案經檢察官周誠南到庭執行職務。
中　　　華　　　民　　　國　　九十三　　年　　　八　　　月　　 十八 　　日
                              臺灣高等法院刑事第二十二庭
                                  審判長法  官  蔡　秀　雄
                                        法  官  蘇　素　娥
                                        法  官  周　占　春
右正本證明與原本無異。
不得上訴。
                                        書記官  葉　金　發
中　　　華　　　民　　　國　　九十三　　年　　　八　　　月　　 十八 　　日
